【裁判字號】    98,上訴,3828
【裁判日期】    981216
【裁判案由】    違反槍砲彈藥刀械管制條例
【裁判全文】
臺灣高等法院刑事判決                98年度上訴字第3828號
上  訴  人
即  被  告  甲○○
選任辯護人  郭啟榮  律師
上列上訴人因違反槍砲彈藥刀械管制條例案件，不服臺灣板橋地
方法院中華民國98年7月31日98年度訴字第1584號第一審判決（
起訴案號：臺灣板橋地方法院檢察署98年度偵字第3895號），提
起上訴，本院判決如下：
    主    文
原判決撤銷。
甲○○未經許可，持有空氣槍，處有期徒刑貳年，併科罰金新臺
幣伍萬元，罰金如易服勞役以新臺幣壹仟元折算壹日。緩刑伍年
。緩刑期間付保護管束，並應向指定之公益團體、地方自治團體
或社區提供壹佰捌拾小時之義務勞務。
扣案之空氣手槍壹支（槍枝管制編號0000000000號）、小型高壓
氣體鋼瓶肆罐及六釐米金屬彈丸壹包均沒收。
    事    實
一、甲○○係阿美族原住民，其明知未經主管機關許可，不得持
    有具殺傷力之空氣槍係屬槍砲彈藥刀械管制條例第4條第1項
    第1款列管之槍枝。因狩獵之需，竟基於持有具有殺傷力之
    空氣槍之犯意，於民國96年6月間某日，在臺北縣鶯歌鎮○
    ○街60巷36號2樓其住處，使用網路設備連線至雅虎奇摩拍
    賣網站，以新臺幣（下同）3千元之代價，向真實姓名年籍
    不詳之成年男子，購買具有殺傷力之空氣槍1支（槍枝管制
    編號0000000000號），旋即將上開空氣槍置放在其上開住處
    內，非法持有。嗣於98年1月13日20時45分許，在上址經甲
    ○○同意警方搜索，當場扣得上開具有殺傷力之空氣槍1 支
    （槍枝管制編號0000000000號）、小型高壓鋼瓶4罐及6釐米
    金屬彈丸1包，暨不具殺傷力之空氣槍1支（槍枝管制編號
    0000 000000號）、8釐米金屬彈丸1包及外接式高壓鋼瓶1罐
    。
二、案經臺中市政府警察局移送臺灣板橋地方法院檢察署檢察官
    偵查起訴。
    理    由
壹、程序方面：
    按被告以外之人於審判外之言詞或書面陳述，除法律有規定
      者外，不得作為證據，刑事訴訟法第159條第1項固有明文
    。被告以外之人於審判外之陳述，經當事人於審判程序同意
    作為證據，法院審酌該言詞陳述或書面陳述作成時之情況，
    認為適當者，亦得為證據；當事人、代理人或辯護人於法院
    調查證據時，知有上開刑事訴訟法第159條第1項不得為證據
    之情形，而未於言詞辯論終結前聲明異議者，視為有前項之
    同意，刑事訴訟法第159條之5定有明文。本院以下援引之證
    據資料，其中關於刑事訴訟法第164條第2項規定，證物如為
    文書部分，係屬證物範圍。該等可為證據之文書，已經依法
    踐行調查證據之程序，即提示或告以要旨，自具有證據能力
    。而有關被告以外之人於審判外之書面陳述，被告及檢察官
    均不爭執其證據能力，本院審酌該等書面作成時之狀況，認
    並無不宜作為證據之情事，依刑事訴訟法第159條之5第2項
    規定，自得作為證據。
貳、實體方面：
一、訊據被告固坦承於前開時地向奇摩拍賣賣家購得具有殺傷力
    之空氣槍1支（槍枝管制編號0000000000）予以持有等情不
    諱，惟矢口否認有未經許可持有具有殺傷力空氣槍之故意犯
    行，並辯稱：其信任奇摩拍賣信譽，始行購買上開空氣槍，
    實不知該空氣槍具有殺傷力而遭政府管制云云。職是，本院
    自應審究被告所持有槍枝管制編號0000000000之空氣槍，是
    否未經許可持有而具有殺傷力。經查：
（一）扣案具有殺傷力之空氣槍1支（槍枝管制編號0000000000
      ）經送內政部警政署刑事警察局（下稱刑事警察局）以檢
      視法、性能檢驗法及動能測試法鑑驗，有刑事警察局98年
      3月20日刑鑑字第098 0024745號鑑驗書1份附卷可稽（偵
      查卷第37頁），茲說明其鑑驗結果內容如後：
    1.鑑定標的：本案送鑑空氣槍1枝（槍枝管制編號000000000
      0號），係氣體動力式之槍枝，以小型高壓氣體鋼瓶內氣
      體為發射動力，經以金屬彈丸測試3次，其中直徑6.0mm、
      重量0.88g之彈丸最大發射速度為181公尺／秒，計算其動
      能為14焦耳，單位面積動能為49焦耳／平方公分。
    2.殺傷力之定義：依據司法院秘書長81年6月11日祕台廳（
      二）字第06985號函釋示：殺傷力的標準為在最具威力的
      適當距離，以彈丸可穿入人體皮肉層之動能為基準。
    3.殺傷力之數據：(1)依日本科學警察研究所之研究  結果，
      彈丸單位面積動能達20焦耳／平方公分，則足以穿入人體
      皮肉層。(2)本局對活豬作射擊測試結果，彈丸單位面積動
      能達24焦耳／平方公分，則足以穿入豬隻皮肉層。(3)美國
      軍醫總署定義：彈丸撞擊動能達58呎磅，相當約為78.6焦
      耳，則足以使人喪失戰鬥能力。
（二）自上開鑑定結果可知，本案扣案具有殺傷力之空氣槍1支
      （槍枝管制編號0000000000），經實際試射，在最具威力
      之適當距離內，彈丸單位面積動能至少可達每平方公分49
      焦耳，其足以穿入人體皮肉層或穿入豬隻皮肉層，可證該
      空氣槍具有殺傷力。參諸證人楊進德於原審審理時證稱：
      被告所持有而遭扣案之槍枝，持之打飛鼠，飛鼠會遭鋼丸
      貫穿，留在飛鼠身體裡等語。證人楊建明於原審審理時亦
      證稱：被告所持有而遭扣案之槍枝，持之打飛鼠，鋼珠會
      留在飛鼠身體裡，如打到皮膚，飛鼠會受傷流血等語。自
      證人楊進德、楊建明之上開證詞，益徵上開空氣槍確具殺
      傷力甚明。
（三）被告雖辯稱其信任奇摩拍賣信譽，始行購買上開空氣槍，
      實不知該空氣槍具有殺傷力而遭政府管制云云。然被告於
      前開時、地向奇摩拍賣賣家購得上開具有殺傷力之空氣槍
      1支（槍枝管制編號0000000000），經刑事警察局鑑定後
      ，具有殺傷力。況被告亦供承上開具有殺傷力之空氣槍係
      用於打獵，因其之前所有槍枝無法將飛鼠殺死，始再購買
      上開具有殺傷力之空氣槍等語（原審卷第30頁背面）。衡
      以被告係有打獵經驗之原住民，對於槍枝是否具有殺傷力
      ，當有一定之認識。且依一般社會經驗，具有殺力之空氣
      槍係經政府管制而不得持有等情，應知之甚稔。
（四）綜上所述，被告明知上開槍枝具有殺傷力情況下，竟加以
      購買，自難認無未經許可持有具有殺傷力空氣槍之故意，
      。是被告未經許可，於前開時、地向奇摩拍賣賣家購得具
      有殺傷力之空氣槍1支（槍枝管制編號0000000000）並加
      以持有，事證明確，犯行堪以認定。
二、核被告所為，係犯槍砲彈藥刀械管制條例第8條第4項之未經
    許可持有具有殺傷力之空氣槍罪。查被告係阿美族原住民，
    現職砂石車司機，業據被告供承在卷，並有員工職務證明書
    在卷為憑（原審卷第34頁）。其有正當職業，而其購買上開
    具有殺傷力之空氣槍，係因作為原住民習慣狩獵之用，且未
    持以犯案，其與一般擁槍自重者難以比擬。再者，被告育有
    幼子，負擔房貸，而其妻現罹癌症，屬重大傷病之人，無力
    負擔家計，亦有醫療財團法人辜公亮基金會何信治癌中心醫
    院診斷證明書、重大傷病證明卡及放款帳戶還款交易明細附
    卷可參（本院卷第71至82頁），足認其家庭經濟現全憑被告
    獨立支撐，依一般社會之客觀觀察，如仍科以法定最輕本刑
    有期徒刑3年，猶嫌過重，應依刑法第59條之規定減輕其刑
    。
三、原審因予論罪科刑，固非無見。惟本院認為原判決未審酌被
    告持有具殺傷力之空氣槍，僅作為原住民習慣狩獵之用途，
    其與一般擁槍自重或持槍充當犯罪工具者，實難以比擬。參
    諸被告需獨自負擔全部家計，倘因案入獄，將致家庭頓失依
    靠，幼子與病妻無人照顧，足徵其情堪憫恕，原判決未依刑
    法第59條規定減輕其刑，亦有未洽。被告上訴意旨，否認有
    犯罪之主觀認識，雖無足取。然查原判決既有上開可議，要
    屬無可維持，應予撤銷改判。
四、本院審酌被告犯罪之手段、目的及持有具有殺傷力之空氣槍
    ，雖有傷害人身之潛在危險，然其動機單純，僅用於打獵，
    亦未持上開槍枝犯案，且於本院審理時坦承部分犯行，態度
    尚佳等一切情狀，量處如主文第2項所示之刑。扣案空氣槍1
    支（槍枝管制編號0000000000），經鑑定結果具有殺傷力，
    為違禁物，應依刑法第38條第1項第1款沒收。扣案之小型高
    壓鋼瓶4罐及6釐米金屬彈丸1包，被告在原審審理時供稱：
    該等物品係配備在扣案槍枝使用等語，是自屬被告所有供本
    件犯罪所用之物，亦應依刑法第38條第1項第2款規定併予宣
    告沒收。至於另扣案空氣槍1支（槍枝管制編號0000000000
    號），經鑑定結果不具殺傷力，有上開鑑驗書在卷為憑（偵
    查卷第37頁），而扣案之8釐米金屬彈丸1包及外接式高壓鋼
    瓶1罐係供該不具殺傷力之空氣槍使用，業據被告供陳在卷
    ，均不予宣告沒收。
五、被告前此未曾故意犯罪而受有期徒刑以上刑之宣告，有本院
    被告前案紀錄表在卷可按（本院卷第57頁）。僅因原住民有
    狩獵之習俗而持有該具有殺傷力之空氣槍，致誤蹈法網，情
    節並非惡重。且其家庭經濟現全憑被告獨立支撐，並於本院
    審理時自願提供義務服務，足認經此科刑教訓，日後當知所
    警惕，而無再犯之虞，本院認其所受上開刑之宣告，以暫不
    執行為適當，爰依刑法第74條第1項第1款規定，宣告緩刑5
    年，以啟自新，並依同法第74條第2項第5款、第93條第1項
    第2款規定，於緩刑期間宣付保護管束，命被告向公益團體
    、地方自治團體或社區提供180小時之義務勞務。至於被告
    究應向何公益團體、地方自治團體或社區提供義務勞務，屬
    執行之問題，應由檢察官斟酌考量被告性別、家庭、身份、
    職業、經歷、特殊專長、體能狀況及素行紀錄與參加意願等
    因素，再依義務勞務執行機構之地域、特性及勞務內容等為
    適當之安排，附此敘明。
據上論斷，應依刑事訴訟法第369條第1項前段、第364條、第299
條第1項前段、槍砲彈藥刀械管制條例第8條第4項、刑法第11條
前段、第59條、第42條第3項、第38條第1項第1款、第2款、第74
條第1項第1款、第2項第5款、第93條第1項第2款，判決如主文。
本案經檢察官壽勤偉到庭執行職務。
中    華    民    國    98    年    12    月    16    日
                  刑事第五庭  審判長法  官  高明哲
                                    法  官  劉秉鑫
                                    法  官  林洲富
以上正本證明與原本無異。
如不服本判決，應於收受送達後10日內向本院提出上訴書狀，其
未敘述上訴之理由者並得於提起上訴後10日內向本院補提理由書
（均須按他造當事人之人數附繕本）「切勿逕送上級法院」。
                                    書記官  楊秋鈴
中    華    民    國    98    年    12    月    16    日
附錄：本案論罪科刑法條全文
槍砲彈藥刀械管制條例第8條
未經許可，製造、販賣或運輸鋼筆槍、瓦斯槍、麻醉槍、獵槍、
空氣槍或第4條第1項第1款所定其他可發射金屬或子彈具有殺傷
力之各式槍砲者，處無期徒刑或5年以上有期徒刑，併科新臺幣
1千萬元以下罰金。
未經許可，轉讓、出租或出借前項所列槍枝者，處5年以上有期
徒刑，併科新臺幣1千萬元以下罰金。
意圖供自己或他人犯罪之用，而犯前2項之罪者，處無期徒刑或
7年以上有期徒刑，併科新臺幣1千萬元以下罰金。
未經許可，持有、寄藏或意圖販賣而陳列第1項所列槍枝者，處
3年以上10年以下有期徒刑，併科新臺幣7百萬元以下罰金。
第1項至第3項之未遂犯罰之。


司法院資訊處製作；財團法人民間司法改革基金會備份。
